臺灣臺北地方法院小額民事判決
                                   111年度北小字第3910號
原      告  鄭郁薰  
被      告  蘇鈺雁  

訴訟代理人  吳存富律師
            張立民律師
上列當事人間請求返還不當得利事件，於中華民國111年10月26
日言詞辯論終結，本院判決如下：
    主  文
被告應給付原告新臺幣柒萬壹仟陸佰元，及自民國一百一十一年
七月十三日起至清償日止，按年息百分之五計算之利息。
訴訟費用新臺幣壹仟元由被告負擔。
本判決得假執行。但被告如以新臺幣柒萬壹仟陸佰元為原告預供
擔保，得免為假執行。
    事實及理由
一、原告主張：被告與其配偶ＯＯＯ於民國ll0年1月28日經臺灣基
    隆地方法院調解成立（下稱系爭調解筆錄），雙方約定由被
    告單獨行使負擔未成年子女之權利義務，其中2名未成年子
    女ＯＯＯ、ＯＯＯ目前就讀海大幼兒園，該學費應由被告負擔。詎
    被告於ll0年間未按時支付註冊費及ll0年3月至5月之月費共
    計新臺幣（下同）71,600元，此部分費用係由原告所墊繳。
    爰依民法第179條規定提起本件訴訟，並聲明：被告應給付
    原告71,600元，及自聲請支付命令狀繕本送達翌日起至清償
    日止，按年息5％計算之利息。　　
二、被告方面
（一）系爭調解筆錄雖約定由被告單獨監護未成年子女，然關於
      未成年子女之扶養費，係約定由訴外人ＯＯＯ應按月給付被
      告21,000元（3名子女各7,000元），而ＯＯＯ及其家人迄未
      給付任何扶養費用。原告所支出本件就讀海大幼稚園之費
      用，係使ＯＯＯ免於支出前開扶養費用而受有利益，原告請
      求返還不當得利之對象應為ＯＯＯ，而非被告。
（二）系爭調解筆錄雖約定由被告單獨監護未成年子女，然實際
      上該2名未成年子女前曾由ＯＯＯ之家人照顧，ＯＯＯ目前在監
      執行中，原告為ＯＯＯ之胞姐，其願意負擔該2名未成年子女
      就讀幼稚園之相關費用，係基於履行道德上之義務所為之
      給付，依民法第180條第1款規定，原告不得要求返還。
（三）並聲明：原告之訴駁回；如受不利判決，願供擔保請准宣
      告免為假執行。　　
三、本院得心證之理由
（一）按無法律上之原因而受利益，致他人受損害者，應返還其
      利益，民法第179條前段定有明文。又查主張不當得利請
      求權存在之當事人，對於不當得利請求權之成立，應負舉
      證責任，即應證明他方係無法律上之原因而受利益，致其
      受有損害。如受利益人係因給付而得利時，所謂無法律上
      之原因，係指給付欠缺給付之目的。故主張該項不當得利
      請求權存在之當事人，應舉證證明該給付欠缺給付之目的
      （最高法院103年度台上第2198號裁判意旨參照）。
（二）查原告主張被告於110年間並未繳納其2名未成年子女胡○
      惟、胡○凡就讀海大幼兒園之註冊費及ll0年3月至5月之月
      費共計71,600元，原告已代為墊付該費用之事實，業據其
      提出月費收據2件為證（見支付命令卷第13頁），並為被
      告所不爭執，堪信為真實。
（三）被告固抗辯依臺灣基隆地方法院110年度家調字第5號調解
      筆錄可知，訴外人ＯＯＯ應按月給付3名未成年子女扶養費各
      7,000元，合計21,000元，故扶養費由ＯＯＯ負擔，原告應向
      ＯＯＯ請求云云。惟查，父母約定由一方負扶養義務，僅為
      父母內部間分擔之約定，不拘束約定以外之第三人。本件
      依被告所提出之通訊軟體對話紀錄可知，系爭學費原係由
      被告負擔，其後因無低收入補助，被告未繳納學費，而由
      原告代為墊付，使未成年子女ＯＯＯ、ＯＯＯ得繼續就讀該幼兒
      園。則原告並非上述扶養費用約定之當事人，其代為墊付
      被告積欠學校之系爭費用，使被告受有免於給付該費用之
      利益，被告自應返還不當得利。
（四）另按給付係履行道德上之義務者，不得請求返還，民法第
      180條第1款固有明文。惟查，該款所規定履行道德上之義
      務而為給付之不得請求返還，係以給付人在道德上應有義
      務存在為前提，且道德上應有的義務，必須依給付當時的
      社會觀念（諸如是否別有應負義務之人等）加以認定，就
      該道德上的義務內涵為何，提出該抗辯者，即有釋明義務
      。查原告雖為該未成年子女之親屬，然其並非扶養義務人
      ，尚難認其有何道德上應履行之義務。　
四、從而，原告依民法第179條規定，請求被告給付71,600元，
    及自支付命令狀繕本送達翌日（即111年7月13日，見支付命
    令卷第25頁）起至清償日止，按年息5％計算之利息，為有理
    由，應予准許。
五、本件事證已臻明確，兩造其餘攻擊防禦方法，於本判決結果
    不生影響，爰不一一論述，併此敘明。
六、本件係小額程序為被告敗訴之判決，依民事訴訟法第436條
    之20規定，應依職權宣告假執行。並依同法第392條第2項規
    定，宣告被告預供擔保，得免為假執行。
七、訴訟費用負擔之依據：民事訴訟法第78條。本件訴訟費用額
    ，依後附計算書確定如主文所示金額。
中　　華　　民　　國　　111 　年　　11　　月　　11　　日
                              臺北簡易庭
                                  法  官  郭麗萍
以上正本證明與原本無異。
如不服本判決，須以違背法令為理由，於判決送達後20日內向本
庭（臺北市○○區○○○路0 段000 巷0 號）提出上訴狀。（須
按他造當事人之人數附繕本）。如委任律師提起上訴者，應一併
繳納上訴審裁判費。
中　　華　　民　　國　　111 　年　　11　　月　　11　　日
                                  書記官  陳怡如
計    算    書
項    目                    金  額（新臺幣）      備  註
第一審裁判費               1,000元
合        計               1,000元

附錄：
一、民事訴訟法第436條之24第2項：
    對於小額程序之第一審裁判上訴或抗告，非以其違背法令為
    理由，不得為之。
二、民事訴訟法第436條之25：
    上訴狀內應記載上訴理由，表明下列各款事項：
    (一)原判決所違背之法令及其具體內容。
    (二)依訴訟資料可認為原判決有違背法令之具體事實。